臺灣新竹地方法院刑事簡易判決　　　 100年度竹簡字第1205號
聲　請　人　臺灣新竹地方法院檢察署檢察官
被　　　告　陳雅惠
上列被告因詐欺案件，經檢察官聲請簡易判決處刑（100 年度偵
字第9244號、第9939號），本院判決如下：
    主    文
陳雅惠幫助犯共同詐欺取財罪，累犯，處有期徒刑陸月；如易科
罰金，以新臺幣壹仟元折算壹日。
    犯罪事實及理由
一、犯罪事實：
（一）陳雅惠前於民國97年3 月間，因過失致死等案件，經本院
      於97年5 月16日以97年度交訴字第12號判決分別判處有期
      徒刑1 年2 月、1 年，合併定應執行有期徒刑2 年確定；
      於97年4 月間，因施用第一級、第二級毒品案件，經本院
      於97年6 月30日以97年度訴字第467 號判決分別判處有期
      徒刑8 月、4 月，合併定應執行有期徒刑10月確定。上開
      有期徒刑1 年2 月、1 年、8 月及4 月嗣經本院於97年10
      月30日以97年度聲字第1122號裁定合併定應執行有期徒刑
      2 年8 月確定，於99年8 月15日縮刑期滿執行完畢（本案
      構成累犯）。
（二）詎陳雅惠竟不知悔改，其明知個人金融機構帳戶係攸關個
      人信用之專用物品，應將金融機構帳戶之存摺、提款卡等
      物品放置安全之處妥適保管，亦無須將存摺、提款卡、密
      碼共放一處之必要，否則密碼之設定即失其保護之功能，
      且國內社會常見之犯罪集團，經常利用他人之存款帳戶轉
      帳，以掩飾其等犯罪之不法所得，逃避執法人員之查緝，
      此亦為報章媒體一再披露且為社會大眾所周知，若於發現
      相關金融資料遺失抑其他原因遭他人取得後，應向金融機
      構辦理掛失止付，避免該個人帳戶淪為供他人犯罪之工具
      。陳雅惠已預見其所申請相關金融帳戶資料可能被犯罪集
      團所利用，以遂其等犯罪及掩飾其等犯罪所得財物或財產
      上利益之目的，竟仍容任所申請之帳戶可能被犯罪集團用
      以犯罪結果之發生，而基於幫助他人實施詐欺犯罪之不確
      定故意，於100 年8 月中旬某不詳期日，在不詳處所，將
      其所有之彰化商業銀行北新竹分行帳號00000000000000號
      帳戶（下稱彰化銀行北新竹分行帳戶）及持有不知情之配
      偶鄭蕣曨向中華郵政股份有限公司新竹文雅郵局申請之帳
      號00000000000000號帳戶（下稱新竹文雅郵局帳戶）提款
      卡及其密碼等資料，提供予真實姓名年籍均不詳之成年人
      （下稱「某成年人甲」）。嗣「某成年人甲」與其所屬之
      犯罪集團成員，於取得陳雅惠上開金融帳戶資料後，即共
      同基於意圖為自己不法所有之犯意聯絡，為下列詐欺犯行
      ：
  １、由某真實姓名不詳自稱「網路賣家」之詐騙集團成員於10
      0年8月20日晚上7 時55分許，致電向邱千益佯稱其先前於
      網路購物時，因作業疏失，誤載為分期付款，須依指示前
      往自動櫃員機操作始能取消云云，致邱千益信以為真陷於
      錯誤，前往高雄市○○區○○路88號玉山商業銀行附設之
      自動櫃員機，於同日晚上8 時44分許，以操作自動櫃員機
      之方式匯款新臺幣（下同）9,912 元至陳雅惠上開彰化銀
      行帳戶。嗣經邱千益發覺受騙報警處理，始查悉上情。
  ２、由某真實姓名不詳自稱「網路賣家」之詐騙集團成員於10
      0 年8 月20日晚上8 時19分許，致電向李瑜晨佯稱其先前
      於網路購物時，因簽收有誤，登載為分期付款，須依指示
      前往自動櫃員機操作始能取消云云，致李瑜晨信以為真陷
      於錯誤，於同日晚上8 時45分許，匯款22,011元至陳雅惠
      上開彰化銀行帳戶。嗣李瑜晨發覺受騙報警處理，始查悉
      上情。
  ３、由某真實姓名不詳自稱「臺新銀行客服人員」之詐騙集團
      成員於100 年8 月20日晚上8 時30分許，致電向林佩諭佯
      稱其先前於網路購物時，因取件流程有瑕疵，致連續扣款
      ，須依指示前往自動櫃員機操作始能取消云云，致林佩諭
      信以為真陷於錯誤，前往臺北市松山區○○○路○ 段133
      號之臺新商業銀行附設之自動櫃員機，於同日晚上9 時5
      分許，以操作自動櫃員機之方式匯款7,108 元至陳雅惠上
      開彰化銀行帳戶。嗣經林佩諭發覺受騙報警處理，始查悉
      上情。
  ４、由某真實姓名不詳自稱「網路賣家」之詐騙集團成員於10
      0 年8 月21日凌晨0 時30分許，致電向徐碧釧佯稱其先前
      於電話購物時，因帳務錯誤，登載為分期付款，而溢扣款
      項，須依指示進入網路銀行操作始能退回溢付款云云，致
      徐碧釧信以為真陷於錯誤，在臺北市大同區○○○路○ 段
      45號6 樓住處內登入網路銀行，於同日凌晨0 時41分許，
      匯款10萬元至陳雅惠之配偶鄭蕣曨所有之上開新竹文雅郵
      局帳戶。嗣經徐碧釧發覺受騙報警處理，始查悉上情。
二、案經李瑜晨訴由新竹市警察局第一分局暨桃園縣政府警察局
    大園分局報告臺灣新竹地方法院檢察署檢察官偵查後聲請簡
    易判決處刑。
三、理由：
    訊據被告陳雅惠矢口否認有何詐欺犯行，辯稱：伊於100 年
    7 月間有跟彰化銀行申請帳戶使用，帳戶係伊自己使用，但
    提款卡於8 月中旬不見了，伊是用家裡電話號碼作為提款卡
    密碼。伊有寫1 張家裡電話號碼的便條在小錢包裡面，便條
    紙上也有伊先生鄭蕣曨的提款卡密碼，當時錢包不見了，裡
    面有伊彰銀的提款卡1 張及和伊先生鄭蕣曨中華郵政的提款
    卡，伊沒有將提款卡交給任何人等語（見臺灣新竹地方法院
    檢察署100 年度偵字第9244號偵查卷第4 至6 、38、39；
    100 年度偵字第9939號偵查卷第5 至7 頁），然查：
（一）本件彰化銀行北新竹分行帳戶係被告陳雅惠向彰化銀行申
      請開戶設立，除據被告陳雅惠之供述外，亦有彰化商業銀
      行北新竹分行100 年9 月16日彰北竹字第100001992 號函
      暨所附被告陳雅惠所有帳號00000000000000號帳戶顧客資
      料卡、身份證影本及100 年7 月1 日至同年9 月19日交易
      明細表及彰化商業銀行北新竹分行100 年9 月9 日彰北竹
      字第100001945 號函暨所附被告陳雅惠所有帳號00000000
      0 000 00號帳戶顧客資料卡、身份證影本及100 年7 月1
      日至同年9 月13日交易明細表各1 份附卷可稽（見臺灣新
      竹地方法院檢察署100 年度偵字第9244號偵查卷第20至24
      頁；100 年度偵字第9939號偵查卷第13至17頁）；又本件
      新竹文雅郵局帳號00000000000000號帳戶係被告陳雅惠之
      配偶鄭蕣曨向中華郵政股份有限公司新竹文雅郵局申請開
      戶設立，除據證人鄭蕣曨之供述外，亦有中華郵政股份有
      限公司新竹郵局100 年10月4 日竹營字第1001800633號函
      暨所附鄭蕣曨所有帳號00000000000000號帳戶立帳申請書
      影本、相關歷史交易清單、帳戶異動資料申請書影本各1
      份附卷可稽（見臺灣新竹地方法院檢察署100 年度偵字第
      9939號偵查卷第24至30頁）。而本案被害人邱千益、李瑜
      晨、林佩諭及徐碧釧受到詐騙後，因而匯款至被告陳雅惠
      所有上開彰化銀行北新竹分行帳戶及被告陳雅惠之配偶鄭
      蕣曨所有新竹文雅郵局帳戶等情，除有被害人邱千益、李
      瑜晨、林佩諭及徐碧釧於警詢時之指訴及被害人邱千益提
      供之玉山銀行自動櫃員機交易明細影本、被害人李瑜晨提
      供之中國信託銀行自動櫃員機交易明細影本、被害人林佩
      諭提供之臺新銀行自動櫃員機交易明細影本及被害人徐碧
      釧提供之兆豐國際商銀網路銀行交易明細各1 紙外（見臺
      灣新竹地方法院檢察署100 年度偵字第9939號偵查卷第34
      頁背面；100 年度偵字第9244號偵查卷第9 、16、19頁）
      ，亦有臺北市政府警察局大同分局雙連派出所受理刑事案
      件報案三聯單1 份附卷可稽（見臺灣新竹地方法院檢察署
      100 年度偵字第9939號偵查卷第35頁）。是認前揭「某成
      年人甲」與所屬詐騙集團成員確有以被告陳雅惠所申請開
      立之彰化銀行北新竹分行帳戶及其配偶鄭蕣曨所申請開立
      之新竹文雅郵局帳戶作為渠等詐欺取財犯行，而供作被害
      人邱千益、李瑜晨、林佩諭及徐碧釧轉帳往來之用無訛。
（二）被告陳雅惠固以前詞置辯。然查：
  １、被告陳雅惠於偵訊時供稱將密碼書寫在便條紙上並與提款
      卡一起放在小錢包內，然提款卡設定提款密碼之目的就在
      於萬一提款卡遺失時，可保護帳戶之安全，被告陳雅惠將
      提款卡密碼書寫在便條紙上，其密碼之設定則失其意義，
      殊有悖於常情，且依社會常情，如非帳戶所有人同意、授
      權而交付甚至告知提款卡密碼等情況，一般人實難輕易取
      得他人之存摺、提款卡，甚至有以提款卡隨機輸入號碼而
      領取款項之機會，蓋以提款卡多位數密碼之設計，不法之
      人任意輸入號碼而與正確之密碼相符者，機率微乎其微。
      又衡諸常理，各金融機構之提款卡密碼僅係提供帳戶所有
      人知悉，故帳戶使用人為避免密碼及提款卡同時遭他人取
      得、利用，均知提款卡應與其密碼分別保存，或者將密碼
      牢記心中，而不在任何物體上標示或載明密碼，以免提高
      帳戶款項遭人持提款卡併同輕易得知之密碼而盜領存款之
      風險。而被告陳雅惠上開彰化銀行北新竹分行帳戶之密碼
      係家中電話號碼即0000000，被告陳雅惠之配偶鄭蕣曨上
      開新竹文雅郵局帳戶之密碼係鄭蕣曨之生日號碼即621119
      且被告陳雅惠於100年10月18 日檢察事務官訊問程序時，
      猶能清楚記憶上開帳戶之密碼，實無將密碼記載於便條紙
      上之必要，以被告陳雅惠案發時以為年值38歲之壯年人，
      且有相當之社會工作經驗，對於上開常識自不能諉為不知
      。
  ２、又查現行晶片金融（提款）卡，其密碼為6 至12位數，不
      法份子倘非自原所有人處取得金融（提款）卡之密碼，並
      確信所使用帳戶不會被原所有人申請掛失或註銷，否則冒
      然使用該帳戶之結果，將隨時可能遭原所有人申請掛失、
      註銷或遭警政機關通報警示帳戶，該帳戶將凍結致無從提
      領詐騙款項而功虧一簣，是不法份子如非確定系爭帳戶所
      有人不會報警或掛失止付，應不至於以該帳戶從事於財產
      犯罪，以避免被警追查或徒勞無功，甚至遭帳戶所有人自
      行提領，故不法份子顯不可能使用隨時可能遭原所有人申
      請掛失或註銷之高風險帳戶。而本案被害人邱千益、李瑜
      晨、林佩諭及徐碧釧受詐騙後分別匯款至上開帳戶內後，
      旋即遭他人以金融卡輸入密碼之方式，分次提領一空等異
      常情事，有上開彰化商業銀行北新竹分行交易明細表及新
      竹文雅郵局帳戶客戶歷史交易清單1 份在卷足憑，顯見本
      案「某成年人甲」與所屬詐騙集團成員於向被害人邱千益
      、李瑜晨、林佩諭及徐碧釧詐騙金錢時，確有把握上開帳
      戶不會遭帳戶所有人掛失止付，而此等確信，在單純帳戶
      資料遺失而被盜用之情形難以產生；況被害人邱千益、李
      瑜晨、林佩諭及徐碧釧與被告陳雅惠素不相識，若非被告
      陳雅惠將上開帳戶之提款卡及密碼交付「某成年人甲」使
      用，則上開帳戶不可能有此異常款項進出之情形，更顯可
      議之處。
  ３、另按一般人對於其個人帳戶均投注以較一般文書、證件更
      高之注意及保管程度，發覺遺失後，理應即向警方報案，
      並向該金融機構辦理掛失止付，以期儘早尋得該遺失之重
      要資料或個人帳戶，或避免該個人帳戶淪為供他人犯罪之
      工具，本件被告陳雅惠於本案發生時已為成年人，且已有
      相當之工作經驗，對於上開帳戶之存簿、提款卡及密碼等
      資料之重要性，應知之甚稔，事前對於其所有具高度屬人
      性之提款卡及存摺應盡保管之責，以避免其所有帳戶淪為
      供他人犯罪之工具。據被告陳雅惠於警詢時所述，放有上
      開帳戶提款卡及寫有密碼之便條紙係於100 年8 月18日晚
      上某時許在新竹市○○路某夜市內遺失，距伊於100 年8
      月22日下午某時許彰化銀行致電告知其帳戶有問題時，時
      間已長達4 日之久，且上開帳戶係供被告陳雅惠存款、領
      款之用，則被告陳雅惠未曾發現上開帳戶提款卡遺失且未
      即掛失抑或報警處理，其所為顯有可議之處。再依被害人
      邱千益、李瑜晨、林佩諭及徐碧釧受詐騙而匯款之時間等
      情觀之，足認上開帳戶之提款卡及密碼等資料應係由被告
      陳雅惠於100 年8 月20日前之某不詳時間，在不詳地點，
      提供予「某成年人甲」之事實應堪認定。
（三）次按刑法上之故意，分為直接故意（確定故意）與間接故
      意（不確定故意），「行為人對於構成犯罪之事實，明知
      並有意使其發生者」為直接故意；又「行為人對於構成犯
      罪之事實，預見其發生而其發生並不違背其本意者」為間
      接故意，刑法第13條第1 項、第2 項定有明文。茲衡諸常
      情，今日一般人至金融機關開設帳戶使用，係極為方便容
      易且迅速之事，苟有使用金融存款帳戶之正當用途，自以
      使用其本人或可信賴之親友申請之帳戶，最為便利安全，
      始可避免帳戶名義人反悔或心存歹念，利用通知掛失止付
      、變更存戶印鑑圖章或換摺之方式，將帳戶內之款項領走
      一空，反致使用帳戶人蒙受損失，故苟非意圖以他人之帳
      戶從事不法用途，並藉以逃避查緝，自無花費金錢或以其
      他方法向無相當信賴關係之陌生人取得帳戶使用之理，且
      近年來以詐財之犯罪類型層出不窮，該等犯罪，多數均係
      利用他人帳戶作為詐欺所得財物之出入帳戶，業經媒體廣
      為披載，是依一般人通常之知識、智能及經驗，均已詳知
      向陌生人購買、承租或其他方法取得帳戶者，多係欲藉該
      帳戶取得不法犯罪所得，且隱匿帳戶內資金之實際取得人
      之身分，以逃避追查，故被告陳雅惠於本件行為時係成年
      且具智識之人，自難諉稱不知，從而被告陳雅惠對於交付
      其所有相關金融帳戶資料，將可能被用來作為詐欺取財等
      非法用途上，應有所預見，且不違背其本意。是以被告陳
      雅惠猶交付其所有之金融帳戶資料予「某成年人甲」，當
      堪認被告陳雅惠亦有容任或允許將提供之金融帳戶資料作
      為詐欺取財之匯款指定帳戶使用，準此，被告陳雅惠顯有
      幫助詐欺取財之不確定故意存在，應堪認定。
（四）第按刑法上之幫助犯，係指以幫助之意思，對於正犯資以
      助力，而未參與實施犯罪之行為者而言。查被告陳雅惠提
      供上開帳戶資料予「某成年人甲」行為，要屬詐欺取財構
      成要件以外之行為，則被告陳雅惠應屬以幫助之意思，參
      與詐欺取財構成要件以外之行為，應以詐欺取財之幫助犯
      論。
（五）綜上，本件被告陳雅惠犯行明確，應依法予以論科。
四、論罪科刑：
（一）論罪：
  １、按「某成年人甲」、「網路賣家」、「臺新銀行客服人員
      」與其所屬詐騙集團成員取得上開帳戶之提款卡及密碼等
      資料後，共同基於意圖不法所有之犯意聯絡及行為分擔，
      以佯稱帳務錯誤導致溢扣款項、作業疏失誤載為分期付款
      、簽收有誤登載為分期付款及取件流程有瑕疵致連續扣款
      等詐騙方式，先後引誘被害人邱千益、李瑜晨、林佩諭及
      徐碧釧信以為真陷於錯誤，因而分別於100年8月20日晚上
      8時44分許、同日晚上8時19分許、同日晚上9時5分許匯款
      9,912元、22,011元及7,108元至被告陳雅惠上開彰化銀行
      帳戶內；於100年8 月21日凌晨0時41分許，匯款10萬元至
      被告陳雅惠之配偶鄭蕣曨所有之上開新竹文雅郵局帳戶內
      等情，是核「某成年人甲」、「網路賣家」、「臺新銀行
      客服人員」與其所屬詐騙集團成員等成年人所為，均係犯
      刑法第339條第1項之詐欺取財罪。
  ２、又「某成年人甲」、「網路賣家」、「臺新銀行客服人員
      」與所屬詐騙集團成員等人就上開詐欺取財既遂犯行，有
      犯意聯絡及行為分擔，為共同正犯。
  ３、被告陳雅惠基於幫助上開「某成年人甲」、「網路賣家」
      、「臺新銀行客服人員」及其所屬詐騙集團成員等成年人
      向他人詐欺取財之犯意，將其所有之上開彰化銀行北新竹
      分行帳戶及其配偶鄭蕣曨所有之上開新竹文雅郵局帳戶之
      提款卡及密碼等資料提供予「某成年人甲」與其所屬詐騙
      集團成員等成年人供作詐財之用，是核其所為，係犯幫助
      犯刑法第339條第1項之詐欺取財罪，並應依刑法第30條第
      2 項之規定減輕其刑。
  ４、被告陳雅惠以1 次交付上開銀行帳戶提款卡及密碼之行為
      ，幫助某真實姓名年籍均不詳之「某成年人甲」與其所屬
      詐欺集團成員等成年人先後對被害人邱千益、李瑜晨、林
      佩諭及徐碧釧為詐欺取財既遂行為，乃係以1 行為觸犯數
      個罪名，為同種想像競合犯，應依刑法第55條前段之規定
      ，從一重論以1個幫助詐欺取財罪。
（二）累犯：被告陳雅惠前於97年3 月間，因過失致死等案件，
      經本院於97年5月16 日以97年度交訴字第12號判決分別判
      處有期徒刑1年2月、1年，合併定應執行有期徒刑2年確定
      ；於97年4 月間，因施用第一級、第二級毒品案件，經本
      院於97年6月30日以97年度訴字第467號判決分別判處有期
      徒刑8月、4月，合併定應執行有期徒刑10月確定。上開有
      期徒刑1年2月、1年、8月及4月嗣經本院於97年10 月30日
      以97年度聲字第1122號裁定合併定應執行有期徒刑2年8月
      確定，於99年8月15 日縮刑期滿執行完畢等情，有臺灣高
      等法院被告前案紀錄表1 份在卷可證。是被告陳雅惠於刑
      之執行完畢5 年內故意再犯本件有期徒刑以上之罪，為累
      犯，應依刑法第47條第1 項規定加重其刑。
（三）量刑：爰審酌被告陳雅惠除有上開構成累犯之刑事前科記
      錄外，另有肅清煙毒條例案、違反毒品危害防制條例案、
      竊盜案之刑事前科紀錄，有臺灣高等法院被告前案紀錄表
      1 份在卷可佐，足徵其素行非善，惟其得以知悉所提供之
      相關金融帳戶將遭人供做詐欺取財之工具，竟任將相關金
      融帳戶資料交付予不法份子使用，非惟幫助詐騙者遂行詐
      財目的，同時使詐財者得以隱匿其真實身分，降低遭查獲
      之風險，助長犯罪之猖獗，破壞社會秩序甚鉅，且犯後否
      認犯行，飾詞狡辯，態度非佳，又於本院所訂調解程序中
      ，未能如期到庭致調解不成立等一切情狀，量處如主文所
      示之刑，併諭知易科罰金之折算標準，以示懲儆。
五、依刑事訴訟法第449 條第1 項前段、第454 條第1 項，刑法
    第339 條第1 項、第30條第1 項前段、第2 項、第41條第1
    項前段、第2 項、第47條第1 項、第55條前段，刑法施行法
    第1 條之1 第1 項、第2 項前段，逕以簡易判決處刑如主文
    。
中    華    民    國   100    年    12    月     22   日
                      新竹簡易庭法  官  劉兆菊
以上正本證明與原本無異。
如不服本判決應於收受本判決後10日內向本院提出上訴書狀，上
訴書狀應敘述具體理由。上訴書狀未敘述上訴理由者，應於上訴
期間屆滿後20日內補提理由書狀於本院「切勿逕送上級法院」。
中    華    民    國   100    年    12    月     22   日
                                書記官  許榮成
附錄論罪科刑法條：
中華民國刑法第339條第1項
意圖為自己或第三人不法之所有，以詐術使人將本人或第三人之
物交付者，處5 年以下有期徒刑、拘役或科或併科1 千元以下罰
金。
中華民國刑法第30條
幫助他人實行犯罪行為者，為幫助犯。雖他人不知幫助之情者，
亦同。
幫助犯之處罰，得按正犯之刑減輕之。